【裁判字號】    98,交聲,464
【裁判日期】    980428
【裁判案由】    聲明異議
【裁判全文】
臺灣臺南地方法院交通事件裁定         98年度交聲字第464號
移送機關    交通部公路總局嘉義區監理所臺南監理站
受處分人    甲○○
上列受處分人因違反道路交通管理處罰條例案件，對於交通部公
路總局嘉義區監理所臺南監理站，民國98年3月30日所為之裁決
處分（處分案號：嘉監南字第裁74-M00000000號），聲明異議，
本院裁定如下：
      主  文
原處分關於罰鍰新臺幣肆萬元部分撤銷。
上開撤銷部分，甲○○不罰。
其餘異議駁回。
      理  由
一、原處分意旨略以：異議人即受處分人甲○○ (下稱異議人)
    經警舉發於民國97年11月18日22時30分許，酒醉駕駛車牌號
    碼YQ-1528號自用小客車，於臺南縣永康市○○路76巷49弄
    7號前，經台南縣警察局交通警察隊南區分隊員警攔檢，為
    警當場測得其呼氣中酒精濃度高達每公升0.83毫克，超過標
    準值為每公升0.25毫克（MG/L）。嗣經交通部公路總局嘉義
    區監理所臺南監理站（下稱原處分機關）以其違規事實屬實
    ，依道路交通管理處罰條例 (下稱處罰條例)第35條第1項第
    1 款、第24條第1項第2款 (原處分漏引)之規定，裁處異議
    人罰鍰新臺幣（下同）49,500元、吊扣駕駛執照12個月，並
    施以道安講習等語。
二、聲明異議意旨略以：異議人對其違規事實並不否認，惟認為
    其已經檢察官為緩起訴處分，本於一事不二罰原則，不應再
    為處罰，為此聲明異議，請求撤銷處分等語。
三、按汽車駕駛人飲用酒類或其他類似物後其吐氣所含酒精濃度
    超過每公升0.25毫克或血液中酒精濃度超過百分之0.05以上
    者，不得駕車，道路交通安全規則第114條第2款定有明文。
    又汽車駕駛人，駕駛汽車經測試檢定有酒精濃度超過規定標
    準者，處15,000元以上60,000元以下罰鍰，並當場移置保管
    其車輛及吊扣其駕駛執照1年，處罰條例第35條第1項第1款
    亦有明定。末按汽車駕駛人，有違反處罰條例第35條第1項
    情形者，應接受道路交通安全講習，處罰條例第24條第1項
    第2款，復有明文。
四、按95年2月5日生效之行政罰法第26條第1項規定，一行為同
    時觸犯刑事法律及違反行政法上義務規定者，依刑事法律處
    罰之。但其行為應處以其他種類行政罰或得沒入之物而未經
    法院宣告沒收者，亦得裁處之。究其立法目的，無非以一行
    為同時觸犯刑事法律及違反行政法上義務規定時，由於刑罰
    與行政罰同屬對不法行為之制裁，而刑罰之懲罰作用較強，
    故依刑事法律處罰，即足資警惕時，實無一事二罰再處行政
    罰之必要，且刑事法律處罰，由法院依法定程序為之，較符
    合正當法律秩序，應予優先適用，但罰鍰以外之沒入或其他
    種類行政罰，因兼具維護公共秩序之作用，為達行政目的，
    行政機關仍得併予裁處。然道路交通管理處罰條例第35條第
    8項明定：「前項汽車駕駛人，經裁判確定處以罰金低於本
    條例第92條第3項所訂最低罰鍰基準規定者，應依本條例裁
    決繳納不足最低罰鍰之部分」，參以該條項係於94年12月28
    日增訂，並於95年3月1日施行，對照行政罰法第26條關於一
    事不二罰之規定，係於94年2月5日公布，於95年2月5日施行
    ，顯見該項規定之立法目的應係考量適用行政罰法第26條後
    ，在酒後駕車違規應受刑事處罰者，刑事處罰額度低於行政
    罰之流弊。參酌大法官解釋釋字第503號所揭示：違反作為
    義務之行為，同時構成漏稅行為之方法而處罰種類相同者，
    如從其一重處罰已足達成行政目的時，即不得再就其他行為
    併予處罰，始符憲法保障人民權利之意旨，並未排除因前揭
    刑事處罰偏低所產生不合理之流弊而特別立法補繳差額之情
    形。
五、本件異議人上開酒駕行為，經檢察官依刑事訴訟法第253條
    之2第1項第4款規定為緩起訴處分，並命受處分人向公益團
    體捐款，受處分人係履行檢察官為緩起訴處分命令，此等命
    令名義上雖非刑罰，但仍是一種特殊處遇措施，造成受處分
    人之財產減少，性質上亦屬干預人民自由或財產之處分，與
    刑事制裁無異，實質上為刑事處罰。故檢察官為緩起訴處分
    並命向公益團體捐款者，其捐款解釋上亦屬道路交通安全管
    理處罰條例第35條第8項所規定之罰金，監理機關雖不得再
    為行政裁處，惟若行為人所支付之緩起訴處分金，未達道路
    交通管理處罰條例第92條第3項所定最低罰鍰基準規定者，
    依該條例第35條第8項之規定，即須補繳不足最低罰鍰之部
    分，始為適法。參諸違反道路交通管理事件統一裁罰基準表
    之規定，對於駕駛人駕駛小型車，而其吐氣所含酒精濃度超
    過每公升0.55毫克以上，其最低應納罰鍰之數額為49,500元
    。本件異議人在刑事部分，業經檢察官為緩起訴處分，並經
    檢察官命向臺南市社區生活營捐款4萬元，顯不足49,500元
    之最低罰鍰。依上規定，本件受處分人行政罰罰鍰部分，應
    於扣除上開4萬元後，處以9,500元罰鍰。另原處分機關對異
    議人為吊扣駕駛執照12個月，並施以道路交通安全講習之處
    分部分，係罰鍰以外對於預防再犯之行政罰，乃為抑止酒後
    駕車之不法行為，維護道路交通用路權人之生命、身體之安
    全法益，依行政罰法第26條第1項但書之規定，得裁處之，
    是原處分機關此部分之裁決，核無不當，併予敘明。
六、綜上所述，原處分機關就異議人所處罰鍰其中4萬元部分之
    行政裁罰，即有未洽，應由本院撤銷該部分處分並應為異議
    人不罰之諭知，以資適法；至於原處分中關於罰鍰9,500 元
    部分，及吊扣駕駛執照12個月，並施以道路交通安全講習之
    處分，於法並無違誤，從而，此部分之異議為無理由，應予
    駁回。
七、據上論結，依道路交通管理處罰條例第87條第2項、道路交
    通案件處理辦法第19條、第20條前段，裁定如主文。
中    華    民    國    98    年    4     月    28    日
                  交通法庭   法  官  廖建彥
以上正本證明與原本無異。
如不服本裁定應於送達後5日內向本院提出抗告狀（應附繕本）
。
                             書記官  吳揆滿
中    華    民    國    98    年    4     月    28    日


司法院資訊處製作；財團法人民間司法改革基金會備份。
